【裁判字號】    89,交訴,18
【裁判日期】    921009
【裁判案由】    業務過失致死
【裁判全文】
臺灣臺北地方法院刑事判決                          八十九年度交訴字第一八號
    公  訴  人  臺灣臺北地方法院檢察署檢察官
    被      告  甲○○  男  三.
右列被告因業務過失致死案件，經檢察官提起公訴（八十八年度偵字第二三八二二號
），本院判決如左：
    主  文
甲○○從事業務之人，因業務上之過失致人於死，處有期徒刑陸月，如易科罰金，以
佰元折算壹日。
    事  實
一、甲○○係台北敦化計程車合作社之司機，以駕駛營業小客車載運不特定人為業，
    為從事駕駛業務之人。其於民國八十八年十月二日二十三時五十分許，駕駛車牌
    號碼Ｅ八—五四二號營業小客車搭載乘客王筱芳，沿臺北市民權大橋由內湖往松
    山即東向西方向行駛，行經該路段內湖往松山第十三支路燈處附近時，本應注意
    車前狀況並隨時採取必要之安全措施，以及遇雨霧致視線不清或道路發生發生臨
    時障礙時，均應減速慢行作隨時停車之準備，而當時天候有霧，民權大橋之路燈
    因九二一地震災後分區輪流限電之故，僅有西側撫遠街橋頭往東五二０公尺處是
    正常供電外，其餘屬夜間無照明之狀態，但該處路面狀況無缺陷、無障礙物並無
    不能注意之情形，竟疏未注意貿然行駛於該路段內側車道，適有劉威克騎乘車牌
    號碼ＡＹＮ—三二０號重型機車，沿民權大橋由西往東方向行駛，行經松山往內
    湖第九支路燈附近時，不慎遭年籍姓名不詳人士駕駛不詳車牌號碼車輛撞擊後受
    傷倒臥於同路段對向車道臨近內側車道處，甲○○因未及時閃避致所駕駛營業小
    客車輾壓劉威克，劉威克經撞擊及輾壓後受有顱內及胸腹腔出血而當場不治死亡
    。
二、甲○○於肇事後，在未被有偵查職權之公務員知悉前，不逃避接受裁判，停留現
    場，在臺北市政府警察局松山分隊交通分隊警員吳衍慶據報前往現場處理時，即
    當場承認為肇事人，因而接受裁判。
三、案經甲○○自首及劉威克之父乙○○訴由臺北市政府警察局松山分局報請臺灣臺
    北地方法院檢察署檢察官相驗後偵查起訴。
    理  由
一、右揭事實中關於被告甲○○係計程車之司機，平日以駕駛營業小客車載運不特定
    之乘客為業，並有於前述時、地駕駛前開車牌號碼之營業小客車搭載乘客王筱芳
    ，在前述肇事地點未注意到有被害人劉威克倒臥在車道上，而使其所駕駛之營業
    小客車的前車頭輾壓被害人身體，被害人因而死亡等事實：(一)業據被告於警局詢
    問、檢察官偵訊及本院審理時均供承不諱，(二)另有告訴人即被害人劉威克之父乙
    ○○之指訴在卷可參（見偵查卷宗第六至七頁之警詢筆錄），(三)核與證人即搭乘
    被告所駕駛計程車之乘客王筱芳於八十八年十月三日警局詢問、八十九年一月十
    日檢察官偵訊時到庭證述等情相符，(四)復有臺北市政府警察局松山分局製作記載
    本件事故發生情形之道路交通事故調查報告表、道路交通事故補充資料表、道路
    交通事故談話記錄表、自首調查表、被告酒精濃度測試值、被害人傷亡紀錄表、
    現場蒐證照片及被告、被害人車損照片數幀等件附於偵查卷內足憑，(五)而被害人
    確實因本件事故致顱內及胸腹腔出血而當場死亡，亦業經檢察官督同法醫師相驗
    屬實，製有勘驗筆錄、相驗屍體證明書、驗斷書及相驗屍體照片數幀等件附於相
    驗卷宗內可稽。
二、本件車禍發生之經過：(一)據被告於八十八年十月三日交通事故談話紀錄供稱：「
    肇事前，我駕駛Ｅ八—五四二號營小客，沿民權東路東向西上民權大橋後行駛最
    內側車道直行至肇事地前五十至六十公尺前，我即看到我車左前方民權大橋西向
    東對向車道上違停有許多車輛緩慢移動似在圍觀，……於是我車仍繼續前行，待
    我覺得我車輪好像有壓到東西時，我才開始煞車直到車停住我下車查看，始知我
    車壓到人，且我感覺應該是我車右前輪壓到的。」、「當我報案完在下車查看實
    際情形，才發現民權大橋西往東第二車道上有一部重機車ＡＹＮ—三二０號倒在
    地上，才知原來剛才我發覺一些車子緩慢圍觀之原因應該是在閃避並看倒在地上
    之重機車ＡＹＮ—三二０號。」、「（問：對本案有無補充意見？）肇事前我車
    剛上民權大橋時，我即注意到當時橋上路燈都不亮，在肇事十分鐘後路燈才亮起
    」等語（參見偵查卷宗第十至十一頁），另於同日檢察官偵訊時供稱：「……我
    從成功路轉民權東路上民權橋，橋上沒路燈，我開慢慢的，突然感覺有壓到東西
    ，就下車看。」等語（參見相驗卷宗第二十至二十一頁），(二)核與證人即搭乘上
    開被告駕駛車輛之乘客王筱芳於八十八年十月三日交通事故談話紀錄證述：「…
    …車子到民權大橋時，該Ｅ八—五四二號營小客感覺好像有壓到東西，像路不平
    的感覺，然後司機就說好像有壓到東西，等司機下車查看才知壓到人，我並不知
    道也沒有看到倒在地上的人及重機車ＡＹＮ—三二０號是為何倒在地上及是如何
    發生擦撞的。」、「（問：肇事前，該Ｅ八—五四二號營小客是有撞到人或東西
    的感覺，還是只有感到有壓到東西，路不平的感覺？）確定沒有撞到人或東西，
    僅有感到路不平的感覺」等語（參見偵查卷宗偵字卷第十二頁），另於八十九年
    一月十一日檢察官偵訊時到庭證述：「……我坐在車上，我感覺上有不平的感覺
    ，車司（機）突說要停車看看，看後就說要報警，我不太敢看，也看不懂是否已
    死亡，但看對向車道有機車，他報警後，不久警車、救護車都來了。」、「（問
    ：當時車速如何？）我覺得正常，我坐後座，我與同事聊天，司機在開車，我們
    只感到一陣顛簸，司機就說壓到東西，就下來看」、「（問：壓過之前，有無看
    到什麼東西飛過來或撞到什麼東西？）沒有，我想如有東西飛過來，車子一定會
    煞車。」等情相符（參見偵查卷宗偵字卷第五十七頁反面及第五十八頁）。(三)復
    參照前揭松山分局交通分隊製作道路交通事故補充資料表之記載，被告所駕駛營
    小客車右前車頭及車輪下方無明顯擦痕，右後排氣管下方有血跡，被害人機車左
    前側及左側下方車身有擦撞中央分隔島之痕跡．左側車身擦痕，前車輪左側避震
    桿擦痕之車損情形，(四)再依道路交通事故調查報告表所附之現場圖所示，被害人
    所騎乘重機車刮地痕起點，位於民權大橋西向東分隔島外緣，向東南延伸長三十
    二點二公尺，重機車車頭朝北左倒於民權大橋西向東外側快車道刮地痕終點，又
    被害人身上之石膏、肉塊、安全帽、拖鞋、皮包及血跡則位於民權大橋東向西內
    側車道由東向西散佈，駕駛人倒於東向西內側車道，血跡亦位於頭部上方地面，
    屍體東側遺留有四條營小客車之煞車痕長五點五公尺等情。(五)另告訴人所騎乘重
    型機車經檢察官於八十八年十月三日勘驗，發現車尾油箱上方附著藍色刮擦痕跡
    （參見相驗卷宗相字卷第十九頁），復將被害人機車座墊握把及檔泥板上之藍色
    擦痕與被害人騎乘機車車體外殼標準檢體，其正面為深藍色，背面為淺藍色之油
    漆，經送內政部警政署刑事警察局鑑證，其鑑驗結果綜合研判為機車檔泥板之藍
    色擦痕實係檔泥板自身之藍色物質，但座墊握把上之油漆擦痕來自於其他車輛，
    此有內政部警政署刑事警察局八十九年三月九日刑鑑字第一○三一六六號鑑驗通
    知書附在本院卷內可參，故被害人騎乘重型機車在肇事前，亦有先被不明車輛撞
    擊後車尾致失控滑倒之可能。(六)綜合上開跡證，由前揭被告及證人王筱芳所陳述
    之肇事經過，肇事現場所遺留剎車痕、兩車之車損情況、位置及擦痕，足見當時
    肇事經過為被害人原本騎乘機車沿民權大橋內側快車道由西向東行駛至肇事地點
    處，因不明原因被撞擊致機車左側車身擦撞分隔島後，車輛滑行至同向外側快車
    道，被害人則翻落分隔島倒於對向內側車道，再為沿東向西內側車道行駛由被告
    所駕駛之營小客車右前輪輾壓致死之情事。
三、再被害人確因車禍事故先行受有頭部外傷及多處骨折，並因被告車輛輾壓被害人
    之故，致其顱內及胸腹腔內出血而當場不治死亡，業經臺灣台北地方法院檢察署
    檢察官會同法醫師黃灶生相驗屬實（參見相驗卷宗第二十四頁至二十九頁以及偵
    查卷宗第三十五至四十三頁），另被告駕車輾壓被害人前，被害人即已倒臥於該
    路段等情，亦據被告及證人王筱芳證述在卷，已如前述，而被害人事發當晚即八
    十八年十月二日二十一時三十分許騎乘機車外出，以及其右腿部分因膝關節韌帶
    斷裂裹上石膏，已據告訴人乙○○分別於八十八年十月三日警局詢問及檢察官偵
    訊時陳稱在卷（見偵查卷宗第六至七頁之警局詢問筆錄，相驗卷宗第二十至二十
    一頁偵訊筆錄），依前揭臺灣臺北地方法院檢察署驗斷書之內容，被害人生前疾
    病除有肝臟方面之問題外，並無其他宿疾，是被害人應非因病而倒臥於該路段，
    再參酌被害人所騎乘機車倒於對向之民權大橋西向東外側快車道，車頭部分嚴重
    破損，車尾部分有藍色之刮痕，此有檢察官八十八年十月三日勘驗筆錄及卷附車
    損照片可按，被害人所受傷勢嚴重且遍及全身各處等情判斷，被害人應非僅遭被
    告輾壓，堪認被害人於被告駕車輾壓前即已遭不詳人士駕車撞擊，致倒臥於該路
    段，本院雖函詢法務部法醫研究所有關被害人死亡等事項，然據該所表示，依據
    台北地檢署驗斷書、松山分局交通分隊道路交通事故調查報告表、現場照片及被
    告於八十八年十月三日警局詢問時自承肇事經過等資料推論，被害人因不明原因
    自對向車道摔落到被告所駕駛之車道上，遭被告所駕之計程車右前輪由被害人腹
    部輾過，但無法判斷被害人遭被告輾壓前是否有生命現象，況被害人之傷勢不全
    為輾壓所致，再者，沒有解剖，無法判斷造成被害人死亡之原因等語，有該所九
    十二年六月三日法醫理字第○九二○○○○六九九號函在卷可稽，惟本院為求慎
    重，再請證人即本件車禍發生當時到場相驗被害人屍體之法醫師黃灶生到庭就被
    害人死亡原因及時間說明，該員證述意見略以：「依驗斷書之記載，死者骨折部
    位之範圍為左側胸外側部季肋部，右胸腹側部外側部，所以骨折部分涵蓋整個胸
    腹部，造成這種骨折的原因應係輾壓所造成，因為死者左側胸有輪胎印痕，但右
    側腹部沒有輪胎印痕，據此可以證明輪胎與皮膚接觸跡象，右側沒有可能是車子
    在行進過程中輾壓時帶動身體滾動，以至右側沒有壓痕，另依驗斷書之記載，死
    者右側腹側部及右側胸外側部部分，背面圖胸外側部及腹側部圖所示位置有一大
    面積擦傷，造成此種大面積擦傷痕可能情況為皮膚與路面摩擦造成，例如機車滑
    倒有可能，而輾壓拖行也有可能造成，再依照現場散落物為研判，依據我個人看
    法應該是在陳屍地點之前即發生輾壓情形，另死者前額有大範圍擦傷痕，是表淺
    擦傷，無法推定有無內出血狀況，至於死者右眼瘀青可能是本身挫傷，也有可能
    是顱內出血造成的，滾動時會有摩擦痕跡，也會造成瘀青，至於現場血跡長達三
    點四公尺，可能原因應該是輾壓造成死亡原因，因為骨折部分在胸腹部位置，關
    於顱部部分並沒有凹陷性骨折，另死者頭頸部之傷勢分佈在顳頂部、前額、左側
    下頦處、下顎、右臉頰等處，若是安全帽脫離情況下或是車子輾壓帶動屍體滾動
    ，均有可能造成前揭傷勢，本件沒有解剖的原因，當時在認定上還是胸腹部出血
    是致死外傷」等語附卷可稽（參見本院九十二年八月十三日訊問筆錄），依前揭
    證人所言，足見被害人前經不詳之人駕車撞擊而倒臥於道路上時，並無致死之原
    因存在，迄遭被告駕車輾壓並拖行被害人時，致受有顱內及胸腹腔出血而當場死
    亡，此節與道路交通事故調查報告表之現場圖記載，被害人身上散落物均位於民
    權大橋東向西內側車道，由最先散落石膏之位置與被害人屍體倒地之地方相距有
    二十一點三公尺之遙等情吻合，是被告之過失行為與被害人死亡間，存有相當因
    果關係，應屬灼然。
四、按汽車行駛時，應注意車前狀況並隨時採取必要之安全措施，以及遇雨霧致視線
    不清或道路發生臨時障礙時，均應減速慢行作隨時停車之準備，肇事當時之八十
    八年九月二十三日道路交通安全規則第九十四條第三項、第九十三條第一項第四
    款分別定有明文；本件肇事路段為市區道路，速限每小時五十公里，天候有霧等
    情，有道路交通事故調查報告表在卷足憑（見本院刑事卷宗第四十八頁），又當
    時除民權大橋西側撫遠街橋頭往東五二０公尺處之外，屬夜間無照明之狀態，亦
    經本院函詢台灣電力公司台北市區營業處查核屬實，此有該處八十九年六月二十
    八日北市區維北巡字第八九六─０四九四號函覆稱：民權大橋之路燈由西側撫遠
    街橋頭往東五二０公尺，八十八年十月二日晚上十一時以後正常供電，其餘部分
    至內湖東橋頭六八０公尺，因九二一地震災後分區輪流限電，自八十八年十月二
    日晚上十一時十三分至十月三日零時十分停止供電等語在卷可按，但肇事地點路
    面無缺陷、無障礙物，客觀上並無不能注意上開應注意之事項，而由被告於前揭
    警局詢問及偵審程序中均自承，雖注意對向車道圍觀之人車，但完全未發現在其
    車行前方已倒地之被害人的車前狀況等情狀，顯見被告遇雨霧致視線不清或因道
    路發生臨時障礙時非但未減速慢行，且未注意車前狀況並隨時採取必要之安全措
    施，竟輾壓遭他人撞擊後受傷倒臥該路段之被害人，致被害人傷重而當場死亡，
    被告就被害人之死亡自難辭過失致死之責，再本件事故發生之原因經公訴人送請
    台北市車輛行車事故鑑定委員會鑑定及本院調查時送請台北市政府交通局覆議，
    鑑定及覆議意見書咸認被告駕車未注意車前狀況，有行駛疏忽之過失，此有該會
    八十八年十二月二十二日北鑑字第八八六０二九三四００號鑑定意見書及九十一
    年一月七日北市交鑑意字第五七七一號覆議意見書各一份附卷可稽，其對本件事
    故之發生為有過失，至屬明確。
五、至告訴人指稱被告當時應有超速駕駛之嫌等語，惟被告於前揭交通事故談話紀錄
    表中自承，肇事時速僅三十至四十公里，又證人王筱芳於前揭檢察官偵訊時亦證
    稱，被告車速正常等語，又被告車輛發覺行車狀況有異而緊急煞車，在民權大橋
    上由東向西車道留有剎車痕僅有五點五公尺，若依卷附之汽車剎車距離、行車速
    度及道路摩擦係數對照表觀之，其行車速度並未逾越當地速限五十公里以上，是
    被告關於此部分之指述，尚嫌速斷，不足採信，此外，鑑定機關依前揭卷附之道
    路交通事故調查表所附現場圖，被害人所騎乘重機車在民權大橋西向東內側快車
    道上，留有一長約三十二點二公尺之刮地痕，而認其違反當時道路交通安全規則
    第九十九條第一項第三款之規定，有未依規定車道行駛之與有過失，然本件車禍
    經過為被害人係遭不詳人士駕駛不詳車輛撞擊後受傷倒臥於其原騎乘機車行駛路
    段之對向車道，被告所駕駛車輛行經該處因未及閃避所致，已如前述，是被害人
    縱有有未依規定車道行駛之與有過失，然與被告未注意車前狀況而輾壓已倒臥在
    車道上之被害人，肇致本件車禍之發生無涉，故本院就被害人有未依規定車道行
    駛之與有過失，未便遽予認定，附此敘明。綜上所述，本件事証明確，被告上開
    犯行堪予認定，應予依法論科。
六、核被告為從事駕駛業務之人，因駕車過失致輾壓被害人致死，核其所為係犯刑法
    第二百七十六條第二項之業務過失致死罪。另被告於肇事後，於警員前往現場處
    理時，在其上開犯行未為任何有偵查犯罪職權之公務員已知悉前，不逃避接受裁
    判而當場向警員自首，承認其為肇事人，有記載被告上開自首情形之臺北市警察
    局松山分局交通分隊警員吳衍慶依職權所填具之自首調查報告表一紙附卷可稽，
    是被告既已向該管公務員申述犯罪事實，而不逃避接受裁判，已合於刑法第六十
    二條前段所定對於未發覺之犯罪自首而接受裁判之要件，應依該條規定減輕其刑
    。爰審酌被告為從事駕駛業務之人，自應負有較高之注意義務，以避免交通事故
    之發生，雖被害人於被告駕車輾壓前即已遭不詳人士撞擊倒臥道路上，然被告遇
    雨霧致視線不清時非但未減速慢行，且未注意車前狀況並隨時採取必要之安全措
    施，致發生本件車禍事故，造成被害人死亡，被告業務疏失之程度及所生之危害
    均非輕微，其雖於偵審程序中均坦承有駕車輾壓被害人之事實，並與被害人家屬
    就民事上賠償達成和解，惟嗣後自稱因經濟能力不繼而未能如期履行和解條件等
    犯罪後之態度及一切情狀，量處如主文所示之刑。又被告行為後，刑法第四十一
    條易科罰金之規定，已於九十年一月十日修正公佈、同年月十二日生效，將得易
    科罰金之範圍擴及「犯最重本刑為五年以下有期徒刑以下之罪，而受六個月以下
    有期徒刑或拘役之宣告，因身體、教育、職業、家庭之關係或其他正當事由，執
    行顯有困難者，……」經比較修正前後關於易科罰金之規定，以修正後之新法對
    於被告較為有利，而本件所宣告之刑又合於諭知易科罰金之折算標準，爰依刑法
    第二條第一項前段適用刑法第四十一條第一項規定，諭知易科罰金之折算標準。
七、據上論斷，依刑事訴訟法第二百九十九條第一項前段，刑法第二條第一項前段、
    第二百七十六條第二項、第四十一條第一項前段、第六十二條前段，罰金罰鍰提
    高標準條例第一條前段、第二條，判決如主文。
本案經檢察官周士榆到庭執行職務。
中      華      民      國    九十二    年      十      月      九      日
                                      臺灣臺北地方法院交通法庭
                                          審判長法  官  陳博文
                                                法  官  陳婷玉
                                                法  官  鄧德倩
右正本證明與原本無異。
如不服本判決，應於判決送達後十日內向本院提出上訴狀（應抄附繕本）。告訴人或
被害人如對於本判決不服者，應具備理由請求檢察官上訴，其上訴期間之計算係以檢
察官收受判決正本之日期為準。
                                                書記官  石幸代
中      華      民      國    九十二    年      十      月      九      日
附錄本案所引論罪科刑法條全文：
中華民國刑法第二百七十六條
 (過失致死罪)
因過失致人於死者，處二年以下有期徒刑、拘役或二千元以下罰金。
從事業務之人，因業務上之過失犯前項之罪者，處五年以下有期徒刑或拘役，得併科
三千元以下罰金。


司法院資訊處製作；財團法人民間司法改革基金會備份。
